臺灣桃園地方法院民事簡易判決
                                   109年度桃簡字第1922號
原      告  黃志傑  
訴訟代理人  沈明欣律師
被      告  楊進興  
上列當事人間請求交付房屋事件，本院於民國110 年11月8 日言
詞辯論終結，判決如下：
    主      文
被告應將門牌號碼桃園市○○區○○路○○○○○號未辦保存登
記房屋（面積合計二Ｏ七．四平方公尺）交付原告。
訴訟費用由被告負擔。
本判決得假執行，但被告如以新臺幣貳拾捌萬玖仟貳佰元為原告
預供擔保，則得免為假執行。
    事實及理由
壹、程序方面：
    被告經合法通知，未於最後言詞辯論期日到場，且無民事訴
    訟法第386 條所列各款情事，故依原告之聲請，由其一造辯
    論而為判決。
貳、實體方面：
一、原告主張：原告前與被告訂定買賣契約，約定由原告買受被
    告所有坐落桃園市○○區○○段000 地號土地及其上門牌號碼桃
    園市○○區○○路00○0 號未辦保存登記房屋（下稱系爭房屋）
    ，總價金為新臺幣（下同）1,280 萬元（下稱系爭契約）。
    嗣原告已經全數支付買賣價金，然被告僅將上開土地移轉登
    記予原告，卻不依約將系爭房屋交付原告。故依民法第348 
    條第1 項之規定提起本件訴訟，請求被告交付買賣標的物即
    系爭房屋。並聲明：1.如主文第1 項所示。2.願供擔保，請
    求准予宣告假執行。
二、被告則以：被告根本不認識原告，並未與原告簽立任何買賣
    契約，亦未收受買賣價金。被告係遭原告、原告之父黃敬峰
    、代書曾美檯、代書助理郭秀玲、房仲人員黃振倫、徐瑋豪
    聯手詐騙，在空白的不動產買賣契約書與價金簽收明細等文
    書上簽名後，上開人等才在上開文書上事後填載內容而偽造
    之，故兩造間並無買賣契約存在，原告自不得請求交付房屋
    。並聲明：原告之訴駁回。
三、本院之判斷：
  ㈠關於系爭契約之存否：
  1.本件原告於108 年11月4 日，以黃敬峰為代理人，與被告簽
    立不動產買賣契約書，約定買賣標的為上開土地與系爭房屋
    ，總價款為1,280 萬元，並約定由代書曾美檯承辦本件買賣
    相關事宜，已經原告提出內容相符之不動產買賣契約書為據
    （見本院卷第5 至8 頁），兩造間形式上存有上開內容之契
    約，首堪認定。
  2.又關於系爭契約之訂定經過，證人黃敬峰於本院言詞辯論時
    到庭證稱：我是原告之父，本件係因房仲人員告訴我被告有
    房屋欲出售，我才會同仲介人員至被告處接洽，談好售價為
    1,280 萬元後，便到地政士事務所簽約；簽約時，在場之人
    包括我、被告、地政士及其助理、2 位仲介人員，契約書內
    容及當事人年籍是由地政士當場填寫，填妥後才由我簽署原
    告與自己的姓名，並交付印章予地政士用印，當時簽立的就
    是本院卷第5 至8 頁所示之契約書等語（見本院卷第66頁）
    。證人曾美檯則證稱：我是系爭契約簽立時的承辦地政士，
    雙方係於108 年11月4 日到我的事務所簽約，當時在場之人
    除我之外尚有黃敬峰、被告、我的助理郭秀玲、房仲人員黃
    振倫與另一位房仲人員；契約書是由我提供地政士公會的範
    本，根據雙方已經談好的內容，於簽約當場代筆填寫，待我
    全部填寫完畢、當場向雙方宣讀確認無誤後，才交由黃敬峰
    於當事人欄為原告及自己簽名、交由被告親自簽名，再由我
    替雙方用印；當時簽立的就是本院卷第5 至8 頁所示契約書
    等語（見本院卷第70頁反面至第71頁正面）。證人郭秀玲則
    證稱：我是曾美檯地政士雇用的登記助理員，系爭契約簽立
    時我有在場，視曾美檯指示準備提供協助，當時在場之人除
    曾美檯與我之外尚有黃敬峰、被告、房仲人員；契約書係由
    我們事務所提供，由曾美檯於簽約時當場書寫內容，內容各
    欄位都寫好之後，再交由黃敬峰為原告及自己簽名、由被告
    親自簽名，再由地政士事務所人員為雙方用印；簽約完畢後
    ，相關資料由事務所員工經手整理，因此我有看過系爭契約
    ，就是本院卷第5 至8 頁所示契約書等語（見本院卷第68至
    69頁）。證人黃振倫則證稱：本件係因被告與我接洽，稱欲
    出售系爭房屋及土地，我因此與另一房仲人員徐瑋豪為黃敬
    峰與被告居間仲介系爭契約；系爭契約是在曾美檯的地政士
    事務所簽立，當時在場之人除我之外尚有黃敬峰、被告、曾
    美檯、徐瑋豪，由曾美檯提供契約書，並於簽約時當場書寫
    內容，寫畢後再交由黃敬峰為原告與自己簽名，及由被告、
    曾美檯親自簽名，並由當事人當場提供印章予曾美檯用印；
    曾美檯書寫契約時我有看到，就是本院卷第5 至8 頁所示契
    約書等語（見本院卷第109 頁）。證人徐瑋豪則證稱：本件
    係因黃振倫告訴我被告欲出售系爭房屋及土地，我因此仲介
    本已認識的黃敬峰與被告接洽，系爭契約簽約時我有到場，
    在場之人除我之外尚有黃敬峰、被告、曾美檯、黃振倫，另
    郭秀玲也有在同一辦公室內，但沒有直接參與；當時契約書
    是由曾美檯提供，內容亦是由曾美檯當場填載，填載完畢後
    再交由黃敬峰為原告與自己簽名、及由被告、曾美檯親自簽
    名，並由各該當事人交付印章予曾美檯當場用印；系爭契約
    我有看過，就是本院卷第5 至8 頁所示契約書等語（見本院
    卷第110 頁反面至第111 頁）。另原告於本院審理時亦經具
    結陳稱：黃敬峰先前曾告訴我有人要出售房屋，要以我的名
    義購買，我因此授權黃敬峰以我名義全權處理此事，嗣後黃
    敬峰有將本院卷第5 至8 頁所示契約書交給我，但簽約過程
    我均不清楚等語（見本院卷第64頁反面至第65頁）。
  3.依上開證人與原告所述，就兩造訂定系爭契約之起因、簽立
    契約時在場參與之人、系爭契約之簽立過程等主要情節，均
    大致相符，足證系爭契約係由曾美檯提供範本並代筆書立完
    畢後，始交由黃敬峰代理原告，與被告各於當事人欄位簽名
    並授權用印。被告雖辯稱其不認識原告，不可能與原告訂定
    系爭契約云云，但系爭契約既係透過黃振倫與徐瑋豪居間、
    黃敬峰代理而訂定，原告與被告本無實際相識之必要；至被
    告辯稱其係在空白之不動產買賣契約書上簽名，再經上開人
    等偽填契約書內容云云，與上述證人之證述已有不符，且被
    告簽署系爭契約時年六十餘歲，又自陳任公職數十年（見本
    院卷第119 頁），應有相當之智識與社會經驗，實難想像其
    有隨意在空白之不動產買賣契約書簽名之可能，是其上開所
    辯均非可採。綜上，系爭契約應已有效成立，兩造間有系爭
    契約之法律關係存在，應可認定。
  ㈡關於系爭契約之給付義務：
  1.按物之出賣人，負交付其物於買受人，並使其取得該物所有
    權之義務；買受人對於出賣人，有交付約定價金及受領標的
    物之義務；買賣標的物與其價金之交付，除法律另有規定或
    契約另有訂定或另有習慣外，應同時為之，民法第348 條第
    1 項、第367 條、第369 條定有明文。是買受人如已給付價
    金完畢，除非法律、契約或習慣就標的物之交付時期另有特
    別規定，否則出賣人即應交付買賣之標的物，先予說明。
  2.原告主張系爭契約價金已經給付完畢一節，已經提出支付價
    款簽收明細、買賣房地付款明細，其上記載原告分別於108
    年11月5 日付款180 萬元、同年月21日付款450 萬元、同年
    12月30日付款350 萬元、109 年3 月20日付款10萬元、同年
    月23日付款22萬元，最終於同年27日付清尾款268 萬元，並
    經被告於簽收明細各該「簽收」欄位、付款明細「收款人」
    欄位簽名（見本院卷第16頁）。而關於各筆款項之付款情形
    ，黃敬峰於言詞辯論時證稱：系爭契約價金都已經付清了，
    上開簽收明細與付款明細是在地政士那邊簽名的，我有付款
    被告就要簽名，本院卷第17至18頁所示的支票與匯款單也都
    是用來支付系爭契約價金等語（見本院卷第66頁反面至第67
    頁反面）。曾美檯則證稱：本件的各筆付款我都知情，上開
    簽收明細都是被告於付款時當場簽名的，簽名時各欄的日期
    及金額均已填載完畢；其中第二期款450 萬元是兩造約定由
    原告直接向被告的債權人徐振鋒、陳淑玲代償債務，做為其
    等塗銷系爭房屋查封登記之代價，而由黃敬峰直接攜帶400
    萬元支票與50萬元現金至法院，會同被告交予該二人，就是
    本院卷第17頁正面所示的支票與手寫記錄的現金；上開付款
    明細則是我結案時製作的統計表，被告簽名時期上內容亦均
    已填載完畢等語（見本院卷第71至72頁）。郭秀玲則證稱：
    本件尾款是在曾美檯的地政士事務所支付，當日我有在場，
    到場者除我之外尚有黃敬峰、被告、曾美檯、黃振倫與徐瑋
    豪；尾款金額為268 萬元，扣除費用後由黃敬峰以匯款方式
    支付230 萬元，因為我有看到匯款單，所以知道款項已經付
    清，上開付款明細是被告於支付尾款當日簽名，簽名時內容
    均已記載完畢等語（見本院卷第69至70頁）。黃振倫則證稱
    ：上開簽收明細我於每次付款時都有看到，是曾美檯寫好金
    額及日期後，再由被告親自簽名；其中部分款項是為了塗銷
    上開土地的抵押權，而由黃敬峰委託曾美檯攜帶本院卷第17
    頁正面所示支票至法院交付給被告的債權人徐振峰與陳淑玲
    ，當時被告、我及徐瑋豪均在場，被告對於交付支票與徐振
    峰及陳淑玲亦未表示反對的意見；至於上開付款明細則是支
    付尾款時請被告簽名的等語（見本院卷第109 頁反面至第11
    0 頁）。徐瑋豪則證稱：我有幾次在場看見被告在上開簽收
    明細簽名，都是曾美檯把內容騰寫好後，再由被告簽名的；
    其中本院卷第17頁正面所示支票是黃敬峰開立，委託曾美檯
    攜帶至法院，代償被告對徐振峰及陳淑玲的債務，以利塗銷
    系爭房屋抵押權登記，當時被告、黃振倫與我也都在場，被
    告；上開付款明細則是結案時由被告本人簽名等語（見本院
    卷第111 頁反面至第112 頁）。
  3.觀諸上開證人所述，就上開簽收明細與付款明細係經曾美檯
    填寫、製作後，才由被告簽收一節，均屬一致，應屬可信；
    被告辯稱其係於空白明細簽名後，始由上開人等偽填內容云
    云，則與上開證據及常人之知識經驗有違，並非可採。又關
    於曾美檯、黃振倫、徐瑋倫證稱系爭契約第二期款係經兩造
    約定向徐振峰、陳淑玲代償一節，參諸原告所提內容記載「
    茲收到支票正本1 張及現金50萬元正，合計450 萬元正」之
    手書字據，其上除徐振峰、陳淑玲外，尚經被告簽名（見本
    院卷第17頁正面），亦可佐證兩造確有以此代償方式給付系
    爭契約價金之合意。從而，系爭契約之買賣價金既均已直接
    或合意代償之方式向被告全數給付，依上述規定，被告即應
    交付買賣標的物即系爭房屋。
四、綜上所述，原告依民法第348 條第1 項之規定，請求被告給
    付如主文第1項所示，為有理由，應予准許。
五、本件係適用簡易訴訟程序所為被告敗訴之判決，依民事訴訟
    法第389 條第1 項第3 款規定，應依職權宣告假執行；並依
    同法第436 條第2 項、第392 條第2 項規定，依職權宣告被
    告如為原告預供擔保，則得免為假執行。至原告陳明願供擔
    保，請求宣告假執行一節，應僅生促使本院行使上開職權之
    效果，無庸另行准駁。
六、本件結論已臻明確，兩造其餘攻擊防禦方法及所提證據，經
    審酌均不至影響判決結果，故不逐一論述。
七、訴訟費用負擔之依據：民事訴訟法第78條。
中　　華　　民　　國　 110　　年　　12　　月　　 3　　日
                  桃園簡易庭  法  官  陳逸倫
以上為正本係照原本作成。
如不服本判決，應於送達後20日內，向本院提出上訴狀並表明上
訴理由，如於本判決宣示後送達前提起上訴者，應於判決送達後
20日內補提上訴理由書（須附繕本）。
如委任律師提起上訴者，應一併繳納上訴審裁判費。   
中　　華　　民　　國　　110 　年　　12　　月　　6 　　日
                              書記官  洪惠娟